【裁判字號】    98,交聲,2387
【裁判日期】    980930
【裁判案由】    聲明異議
【裁判全文】
臺灣高雄地方法院交通事件裁定      98年度交聲字第2387號
原處分機關  交通部公路總局高雄區監理所
異  議  人  甲○○
上列異議人即受處分人因違反道路交通管理處罰條例案件，對於
交通部公路總局高雄區監理所於民國98年8 月13日所為之裁決處
分（原處分案號：高監自裁字第裁80-B00000000號）聲明異議，
本院裁定如下：
    主  文
原處分撤銷。
甲○○不罰。
    理  由
一、原處分意旨略以：異議人及受處分人甲○○，於98年6 月6
    日凌晨4 時0 分許，駕駛車牌號碼1078-XA 號自用小客車，
    行經高雄市○○○○○路口時，有「與多輛汽機車佔據該路
    段快慢車道競駛，壅塞道路妨害公眾往來車輛之安全」之情
    形，經高雄市政府警察局前鎮分局員警調閱該路段監視器錄
    影畫面，以受處分人違反道路交通管理處罰條例第43條第3
    項規定，逕行掣單舉發，經交通部公路總局高雄區監理所於
    98年8 月13日以受處分人違反道路交通管理處罰條例第24條
    （漏載）、第43條第3 項、第67條第2 項（漏載）、違反道
    路交通管理事件統一裁罰基準及處理細則第41條、第43條、
    第44條、第67條及違反道路交通管理事件統一裁罰基準表之
    規定為由，裁處罰鍰新台幣30,000元、吊銷駕駛執照、3 年
    內禁止考領駕駛執照、施以道路安全講習等情，有高雄市政
    府警察局舉發違反道路交通管理事件通知單（高市警交字第
    B00000000 號）、交通部公路總局高雄區○○○○○道路交
    通管理事件裁決書（高監自裁字第裁80-B00000000號）各1
    紙、監視器錄影光碟1 份等件在卷可稽。
二、聲明異議意旨略以：異議人僅因於98年6 月6 日駕駛1078-X
    A 號自用小客車行經保泰路與班超路時，遇到飆車族，只好
    跟他們擠在一起，原舉發單位僅依路口監視器畫面，未予詳
    查即為舉發，實有未洽，爰依法聲明異議等語。
三、經查：
（一）受處分人於98年8 月13日收受上開裁決書後，於同日向原
      處分機關聲明異議，有送達證書、聲明異議狀上交通部公
      路總局高雄區監理所收文戳在卷可查，足認其聲明異議於
      接到裁決書之翌日起20日內提出，程序上應屬適法，合先
      敘明。
（二）按當事人主張事實，需負舉證責任，倘其所提出之證據，
      不足為主張事實之證明，自不能認其主張之事實為真實（
      行政法院36年判字第16號判例、39年判字第2 號判例參照
      ）。申言之，如處分機關認人民有法定應予處罰之情事，
      自應就法律所規定應予處發之要件事實，提出明確之證據
      加以證明後，始得採取處罰人民之措施。
（三）本件異議人於上開時、地，駕駛車牌號碼1078-XA 自小客
      車行經該地之事實，為異議人所不爭執，並有監視翻拍照
      片1 張附卷可稽，上情堪可認定。惟原處分機關認異議人
      有與其他汽車共同在道路上競駛並壅塞道路一情，無非係
      以路口定點監視器錄影光碟為據，並未有警察跟拍之動態
      錄影畫面，有高雄市政府警察局前鎮分局98年8 月26日高
      市警前分六字第0980021648號函1 紙暨監視錄影光碟一片
      附卷可稽，已難認定異議人有持續跟隨其他多數車輛共同
      競速、佔據道路之行為。又本院勘驗該監視錄影光碟結果
      ，僅見98年6 月6 日凌晨4 時1 分48秒許至56秒內，約有
      20多輛機車糾集成團競駛經過該路段，約歷數秒後，僅有
      零散數輛機車經過，於畫面時間凌晨4 時2 分2 秒許至3
      秒許，約不到1 秒之短瞬時間內，方見異議人駕駛之汽車
      經過該路段之畫面，憑上開定點拍攝畫面，僅足認異議人
      有於上開時、地經過該地之事實，要難認異議人有駕駛汽
      車蛇行、競駛或競技之行為。復參酌異議人駕駛之車輛與
      上開糾集成團之機車群，尚有數秒之時間差，更無從遽認
      異議人有夥同其他多輛汽機車，佔據該路段快慢車道競駛
      ，壅塞道路之意圖。另參以高雄市政府警察局前鎮分局98
      年7 月29日高市警前分六字第0980017746號函雖表示：經
      員警調閱路口監視器，發現異議人駕駛車輛行經保泰、公
      正路口後，由西直行至保泰、班超路上，足見該車確實在
      該車隊陣容裡等語，惟本院函請該局提供採證資料，該局
      僅檢附保泰、班超路口之監視畫面，並未提供保泰、公正
      路口之監視畫面，已未能證明其所述為真實，復衡之上開
      兩路口間約僅有0.8 公里之距離，有卷附之地圖1 紙可參
      ，足見異議人辯稱：當日遇見飆車族車群後，因其行駛路
      線剛好跟他們一樣，沒辦法開過去，只能跟他們擠在一起
      等語，尚非不值採信。參諸前開說明，堪認原處分機關所
      提出之證據，並不足證明異議人有「與多輛汽機車佔據該
      路段快慢車道競駛，壅塞道路妨害公眾往來車輛之安全」
      之事實，自不得依前開罰則遽為裁罰。
四、綜上，原處分機關所舉之證據，並不足以證明異議人確有上
    開違規事實，其對異議人逕予裁罰，即有未合。異議人不服
    是項裁決而聲明異議，為有理由，自應由本院撤銷原處分，
    改為異議人不罰之諭知，以資適法。
五、依道路交通案件處理辦法第20條前段，爰裁定如主文。
中    華    民    國    98    年    9     月    30    日
                  交通法庭    法  官  張琬如
以上正本證明與原本無異。
如不服本裁定，應於收受送達後5 日內向本院提出抗告狀。
中    華    民    國    98    年    10    月    1     日
                              書記官  劉甄庭


司法院資訊處製作；財團法人民間司法改革基金會備份。
